【裁判字號】    92,易,416
【裁判日期】    920827
【裁判案由】    業務侵占
【裁判全文】
臺灣臺中地方法院刑事判決                          九十二年度易字第四一六號
    公  訴  人  臺灣臺中地方法院檢察署檢察官
    被      告  乙○○
右列被告因業務侵占案件，經檢察官提起公訴（九十一年度偵緝字第一０八０號），
本院判決如左：
    主  文
乙○○連續意圖為自己不法之所有，而侵占對於業務上所持有之物，處有期徒刑捌月
。緩刑貳年。
    事  實
一、乙○○自民國八十八年八月三日起，擔任址設臺中市○○路一六八號之「順如有
    限公司（以下簡稱：順如公司）」業務主任一職，職司順如公司之菸酒銷售及向
    客戶收取貨款等業務，為從事業務之人。詎乙○○僅因一時經濟困難缺錢花用，
    竟基於意圖為自己不法所有之概括犯意，於九十年一月間某日起至九十年三月間
    某日止中之某一日（正確日期不詳），於任職期間內，其利用至客戶處收款之機
    會，於同一日內先後連續將客戶鈺濬實業有限公司及林星妙（係乙○○之兄）所
    交付應繳回予順如公司之貨款新臺幣（下同）十一萬八千八百元（此為鈺濬實業
    有限公司之貨款）及六萬二千一百元（此為林星妙之貨款）收取後，在未經順如
    公司之同意下，以變易持有為所有之意，不僅未將上開所收之貨款繳交至順如公
    司，反擅自將其因業務上所收取之上開二客戶所繳交之貨款共計十八萬零九百元
    ，先後挪為己用，拒不繳交，而予以侵占入己。
二、案經順如公司訴請臺灣臺中地方法院檢察署檢察官偵查起訴。
    理  由
一、右揭事實，業據被告乙○○於本院審理時坦承不諱，核與告訴人之代表人甲○○
    於本院審理時到庭所指述之情節相符，並經渠二人當庭對帳屬實，復有由被告所
    出具之切結書影本一紙、順如公司應收帳款統計表影本一紙、本票影本三紙及勞
    工保險卡影本一紙等附卷可稽，足認被告之自白與事實相符，堪予採信。又被告
    任收受客戶貨款之業務，對所收得之客戶貨款，明知應轉交給順如公司收執，竟
    未予轉交，且挪為己用，另經本院質之被告亦供稱其係因經濟困難，才侵占這些
    款項等語（詳見本院九十二年八月十三日審判筆錄），顯見其具有為自己不法所
    有之意圖甚明，本件事證明確，被告犯行洵堪認定。
二、核被告所為，係犯刑法第三百三十六條第二項之業務侵占罪。查被告先後二次業
    務侵占之犯行，時間緊接，所犯構成要件相同，顯係出於概括之犯意反覆為之，
    為連續犯，依刑法第五十六條規定，以一罪論，並依法加重其刑。爰審酌被告之
    平日素行、犯罪之動機、目的僅為圖一己之私利、手段尚屬平和、所生危害之程
    度及犯罪後坦承犯行態度良好等一切情狀，量處如主文所示之刑，以示懲儆。末
    查被告前未曾受有期徒刑以上刑之宣告，有臺灣臺中地方法院檢察署刑案資料查
    註紀錄表及臺灣高等法院被告全國前案紀錄表各一紙在卷可稽，其偶因一時失慮
    觸犯刑章，經此次論罪科刑教訓之後，當知警惕，應無再犯之虞，本院認所宣告
    之刑，以暫不執行為適當，爰併予宣告緩刑二年，以啟自新。
三、公訴意旨另謂以：被告乙○○於任職期間之九十年一月起至同年三月間止，基於
    意圖為自己不法所有之概括犯意，另連續侵占向客戶所收取之貨款共計四萬五千
    五百元（即二十二萬六千四百元減十八萬零九百元）。因認被告此部分另涉犯連
    續業務侵占罪嫌云云。惟按犯罪事實應依證據認定之，無證據不得推定其犯罪事
    實；又不能證明被告犯罪者，應諭知無罪之判決，刑事訴訟法第一百五十四條、
    第三百零一條第一項分別定有明文。次按事實之認定，應憑證據，所謂證據，須
    適於為被告犯罪事實之證明者，始得採為斷罪資料，如未能發現相當證據，或證
    據不足以證明，自不能以推測或擬制之方法以為裁判基礎；又認定不利於被告之
    事實，須依積極證據，苟積極證據不足為不利於被告事實之認定時，即應為有利
    於被告之認定，更不必有何有利之證據，最高法院五十三年臺上字第二七五０號
    、三十年上字第八一六號、四十年臺上字第八六號分別著有判例可資參照。又認
    定犯罪事實應依證據，為刑事訴訟法所明定，故被告否認犯罪事實所持之辯解，
    縱屬不能成立，仍非有積極證據足以證明其犯罪行為，不能遽為有罪之認定，此
    最高法院三十年上字第一八三一號亦著有判例。又刑法上之侵占罪，須持有人變
    易其原來之持有意思而為不法所有之意思，始能成立，如缺乏主觀要件，即難遽
    以該罪相繩。最高法院六十八年臺上字第三一四六號著有判例可資參照。本件此
    部分經訊據被告則堅決否認有何業務侵占之犯行，並辯稱：伊只有侵占了客戶鈺
    濬實業有限公司及林星妙所交付應繳回予順如公司之二筆貨款，其他的伊沒有侵
    占，而是伊向公司借錢買車餘款的部分等語。經查：訊據告訴人之代表人甲○○
    於本院審理時到庭對帳稱：被告侵占的金額，款項確實只有二筆，當初起訴書所
    載的金額即本票二十二萬六千四百，是包括被告向公司借款買車的餘款的部分，
    並非這二十二萬六千四百元都是被告侵占客戶的錢等詞（見本院九十二年八月十
    三日審判筆錄），足認被告上開所辯乙節應可採信。此外，復查無其他積極證據
    足以證明被告就此四萬五千五百元部分有公訴人起訴書所指訴之連續業務侵占之
    犯行，被告此部分之犯罪均不能證明，此部分對被告原應為無罪之判決，惟公訴
    意旨認被告此部分犯行與前開判處有罪部分，均具有連續犯裁判上一罪之關係，
    爰不另為無罪之諭知，附此敘明。
據上論斷，應依刑事訴訟法第二百九十九條第一項前段，刑法第五十六條、第三百三
十六條第二項、第七十四條第一款，罰金罰鍰提高標準條例第一條前段，判決如主文
。
本案經檢察官黃仁宏到庭執行職務。
中      華      民      國      九十二      年    八    月    二十七    日
                                    臺灣臺中地方法院刑事第六庭
                                        法  官  許  旭  聖
右正本證明與原本無異。
如不服本判決，應於判決送達後十日內向本院提出上訴狀，上訴於
臺灣高等法院臺中分院（須附繕本）。
                                        書記官
中      華      民      國      九十二      年    八    月    二十七    日
附錄本案論罪科刑法條：
刑法第三百三十六條第二項：
對於業務上所持有之物，犯前條第一項之罪者，處六月以上五年以下有期徒刑，得併
科三千元以下罰金。


司法院資訊處製作；財團法人民間司法改革基金會備份。
